【裁判字號】    95,交抗,57
【裁判日期】    950120
【裁判案由】    違反道路交通管理處罰條例
【裁判全文】
臺灣高等法院交通事件裁定              95年度交抗字第57號
抗告人  即
原處分機關  交通部公路總局臺北區監理所基隆監理站
受處分人    甲○○
上列抗告人因受處分人違反道路交通管理處罰條例案件，不服臺
灣基隆地方法院，中華民國94年11月30日所為裁定（94年度交聲
字第292號），提起抗告，本院裁定如下：
    主  文
原裁定撤銷。
受處分人之異議駁回。
    理  由
一、交通部公路總局臺灣區監理所基隆監理站（下稱原處分機關
    ）處分意旨略以：本件受處分人甲○○於民國94年8 月16日
    晚間9時30分許，駕駛車號4159-KL自用小客車，以約50公里
    時速，行駛至國道一號高速公路北向15.5公里處附近，因未
    保持安全距離，追撞由李洋煜所駕駛之6633- FE號自用小客
    車，經內政部警政署國道公路警察局第一警察隊警員到場處
    理後，以受處分人未保持行車安全距離，掣單舉發其違反道
    路交通管理處罰條例第33條第1項之規定。嗣受處分人向原
    處分機關申訴後，原處分機關調查結果，認受處分人違規行
    為成立，乃於94年10月26日裁決受處分人新臺幣（下同）
    3000 元之罰鍰，並依同條例第63條第1項第1款記違規點數1
    點（下稱原處分）。
二、經查：
    (一)受處分人就其於第一項所載時、地，駕車以50公里時速行
      駛時，因煞車不及，致撞上前方由李洋煜所駕駛、當時因
      故已煞停之汽車一節，業已於原審坦承不諱（見原審卷第
      14、15頁）。受處分人接受警方詢問時，並稱發現危險時
      ，距離對方約10公尺，隨即緊急煞車，當時路況正常、天
      候良好，視線、標誌、標線清楚、無障礙物等語（見原審
      卷第17頁）。徵諸李洋煜於警詢時所稱遭撞擊時，前方有
      塞車情形，及李洋煜所駕車輛僅後保險桿受損（見原審卷
      第18頁），損害輕微，顯見撞擊力道不大，則受處分人所
      陳之時速50公里為可採。
    (二)按「汽車行駛於高速公路或設站管制之道路，而不遵管制
      之規定者，處汽車駕駛人新臺幣3000以上6000以下罰鍰。
      」道路交通管理處罰條例第33條第1 項定有明文，而汽車
      駕駛人有同條例第33條之情形者，記違規點數1 點，同條
      例第63條第1項第1款亦有規定；又「汽車行駛高速公路，
      前後兩車間之行車安全距離，在正常天候狀況下，依左列
      規定：一、小型車：車輛速率之每小時公里數值除以二，
      單位為公尺。」高速公路交通管制規則第6條第1項第1 款
      定有明文。
    (三)本件受處分人肇事前之時速約為50公里左右，已如前述，
      則依前引高速公路交通管制規則之規定，受處分人駕車時
      ，即應與李洋煜所駕前車保持約25公尺之距離。惟受處分
      人於其所駕汽車與在前由李洋煜所駕汽車，距離僅10公尺
      時，始緊急煞車，顯未與前車保持25公尺之安全距離，即
      堪認定。
    (四)原處分機關因認受處分人駕車行駛於高速公路，與前車未
      保持安全距離，不遵高速公路交通管制規則第6條第1項第
      1款之管制規定，遂依道路交通管理處罰條例第33條第1項
      、第63條第1項第1款之規定，以94年10月26日基監字第42
      -Z00000000號裁決書，裁處受處分人3000元之罰鍰，並記
      違規點數1點，核無不合。
三、受處分人雖辯稱：李洋煜所駕車輛，不知何故，突然停在前
    面車道上，該車後面並未顯示任何燈號，等我發現不對時，
    趕忙緊急煞車，仍不幸發生小磨擦。當時，對方並未下車，
    直到我續駛約2 公里後，他們才要求我停車，並要求我賠償
    2000元，我認為不合理，才報警處理，沒想到警員就開我罰
    單。本件交通事故，李洋煜亦有責任，警方僅對我開罰單，
    又非在現場開單，亦無照片佐證我未保持安全距離，實難令
    人信服等語，經查：
    (一)按「對於違反本條例之行為者，民眾得敘明違規事實或檢
      具違規證據資料，向公路主管或警察機關檢舉，經查證屬
      實者，應即舉發」，道路交通管理處罰條例第7條之1設有
      明文。故公路主管或警察機關因處理民眾交通事故而得知
      交通違規事實，並查證屬實者，即應舉發。又「違反本條
      例之行為，自行為成立之日起；行為有連續或繼續之狀態
      者，自行為終了之日起，逾三個月不得舉發。」同條例第
      90 條亦有規定。
    (二)本件違規行為之成立時間為94年8 月16日，而警方係於94
      年9 月14日舉發，此參卷附內政部警政署國道公路警察局
      舉發違反道路交通管理事件通知單即明（見原審卷第7 頁
      ），故警方就本件違規行為之舉發，未逾3 個月，依道路
      交通管理處罰條例第90條之規定，其舉發自屬合法，受處
      分人辯稱警方未現場開單為不當云云，即非可採。
    (三)原處分機關據受處分人及李洋煜之警詢供述，暨其他相關
      事證，認受處分人之交通違規行為業經查證屬實，核諸本
      裁定理由欄第二項之說明，即無不合。至有無現場拍照片
      取證，參諸道路交通管理處罰條例第7條之1之規定，尚非
      警察機關舉發交通違規行為之必要條件，受處分人以警察
      機關未拍照取證，所為舉發即有不當云云，亦無可取。
    (四)查汽車在高速公路平面，於路面乾燥之情況下，以60公里
      之時速行駛，其煞停所需距離約須23.62公尺，此參高速
      公路汽車煞車距離、行車速度及坡度對照表即明。故如以
      50公里之時速行駛，衡諸物理，此時煞停所需距離，必少
      於23.62 公尺。受處分人以50公里時速在高速公路行駛，
      當時路況正常、天候良好，視線、標誌、標線清楚、無障
      礙物，均如前述。若其確實保持25公尺之安全距離，自能
      即時煞停，本件事故即不致發生，惟受處分人所駕汽車與
      李洋煜之前車相距僅10公尺時，始緊急煞車，致煞車不及
      ，仍追撞前車，由此益顯其所駕汽車與前車未保持25公尺
      之安全距離。受處分人以無照片佐證其未保持安全距離云
      云，即不能援以卸責。
    (五)至於前車駕駛人李洋煜就本件交通事故，是否另有違規行
      為，對於受處分人已成立之違規行為即無影響，故不論警
      察機關對李洋煜有無開單舉發，受處分人均不能免責。
    (六)另受處分人與李洋煜因本件交通事故所生損害賠償事宜，
      核屬2人間之民事法律關係；至其因交通違規而為警舉發
      ，則屬政府與受處分人間之公法上關係，二者應分別以觀
      。是以，受處分人雖係因李洋煜之索賠不合理，才報警處
      理，惟警方於處理過程中，既發現受處分人之本件違規行
      為，則其舉發權限自不為受處分人報警目的所限制。
    (七)綜上所述，受處分人之辯解，均無可採。
四、原法院審理結果，認受處分人違規行為成立，固非無見。惟
    其以高速公路交通管制規則第6條第2項，僅針對大型車及小
    型車時速60公里至時速100 公里，規定最小安全距離，就汽
    車時速60公里以下之安全距離漏未規範，應回歸適用一般規
    定之道路交通安全規則第94條第1項第2項云云，就高速公路
    交通管制規則第6條第2項已明定該項係第1項所列2款之例示
    ，及同條第1項第1款已明定小型車之安全距離為車輛速率之
    每小時公里數值除以2 ，單位為公尺一節，恝置不論，而逕
    撤銷原處分並另為新處分，所為裁定，即非適法。原裁定既
    有可議，要屬無可維持，爰予撤銷，並自為裁定，駁回受處
    分人對原處分之異議。
五、據上論結，應依道路交通案件處理辦法第26條，刑事訴訟法
    第413條，裁定如主文。
中    華    民    國    95    年    1    月     20    日
                  刑事第十三庭審判長法  官  曾德水
                                    法  官  廖紋妤
                                    法  官  范清銘
上正本證明與原本無異。
不得再抗告。
                                    書記官  吳金來
中    華    民    國    95    年    1    月     20    日


司法院資訊處製作；財團法人民間司法改革基金會備份。
